臺灣板橋地方法院刑事判決　　　　　　100年度交訴字第239號
公　訴　人　臺灣板橋地方法院檢察署檢察官
被　　　告　楊志宗
上列被告因公共危險案件，經檢察官提起公訴（100 年度偵字第
13196 號），本院判決如下：
    主  文
楊志宗服用酒類，不能安全駕駛動力交通工具而駕駛，處有期徒
刑肆月，如易科罰金，以新臺幣壹仟元折算壹日。又駕駛動力交
通工具肇事，致人傷害而逃逸，處有期徒刑陸月，如易科罰金，
以新臺幣壹仟元折算壹日。應執行有期徒刑捌月，如易科罰金，
以新臺幣壹仟元折算壹日。
    事  實
一、楊志宗於民國100 年4 月9 日下午某時許起，在新北市○○
    區○○路2 段174 巷102 弄47號工作處所內飲用含有酒精成
    分之保力達B 飲料，已達不能安全駕駛動力交通工具之程度
    ，仍於同日晚間6 時許，騎乘車牌號碼CT2-678 號重型機車
    ，駛離前開工作處所（起訴書誤載為「住處」，應予更正）
    ，前往板橋區○○路○ 段送貨。嗣其沿板橋區○○路○ 段26
    5 巷直行，於同日晚間6 時5 分許，行經板橋區○○路○ 段
    265 巷與大觀路2 段巷口，擬右轉大觀路2 段時，因飲酒後
    導致注意、反應及協調能力減退而疏未注意紅燈號誌及轉彎
    車應禮讓直行車先行，即貿然右轉彎，適同向右後方由謝其
    欣所騎乘之車號J5K-978 號重型機車閃避不及乃朝向左前方
    摔倒，造成謝其欣人車倒地因而受有左胸挫傷、左髖部擦傷
    及挫傷、左手肘撕裂傷1 公分及挫傷等傷害（所涉過失傷害
    部分，未據告訴）。詎楊志宗明知其駕駛動力交通工具，已
    於前開路段肇事，致謝其欣已人車倒地並受有傷害，竟基於
    肇事逃逸之犯意，未停留現場採取救護或其他必要之措施以
    避免損害之擴大，亦未向警察機關報告，旋即騎乘上開機車
    逃離現場，嗣經警調閱監視錄影畫面，於同日晚間9 時30分
    通知楊志宗到案，並測得其呼氣酒精濃度達每公升0.52毫克
    ，始查悉上情。
二、案經新北市政府警察局板橋分局報請臺灣板橋地方法院檢察
    署檢察官偵查起訴。
    理  由
壹、證據能力方面：
    按被告以外之人於審判外之言詞或書面陳述，除法律有規定
    者外，不得作為證據，刑事訴訟法第159 條第1 項定有明文
    。惟被告以外之人於審判外之陳述，雖不符同法第159 條之
    1 至之4 規定，但經當事人於審判程序同意作為證據，法院
    審酌該言詞陳述或書面作成時之情況，認為適當者，亦得為
    證據，同法第159 條之5 第1 項亦規定甚明。查本判決以下
    所引用之被告楊志宗以外之人於審判外之陳述，被告業於本
    院準備程序中明確表示同意作為證據能力等情（見本院卷第
    22頁背面），本院審酌該等證據之取得，並無違法不當或證
    明力明顯過低之瑕疵，亦認以之作為證據，要屬適當。揆諸
    前開規定，爰依刑事訴訟法第159 條之5 第1 項之規定，認
    該等證據資料均有證據能力。
貳、實體方面：
一、事實認定部分：
（一）被告被訴服用酒類不能安全駕駛動力交通工具部分：
      查被告於前揭時地飲用含有酒精成分之保力達B 飲料後，
      已達不能安全駕駛狀態之程度卻仍駕駛之事實，業據被告
      於警詢、偵訊及本院準備程序及審理中坦承不諱【見臺灣
      板橋地方法院檢察署100 年度偵字第13196 號卷（下稱偵
      字卷）第2 至5 頁、第51至52頁、本院卷第22至23頁、第
      38頁】，並有新北市政府警察局板橋分局交通分隊警員章
      敏龍於100 年4 月9 日晚間9 時5 分許所觀察製作之刑法
      第185 條之3 案件測試觀察紀錄表在卷可按（見上開偵字
      卷第15頁）。且被告飲用酒類並於本案交通事故發生後逾
      3 小時（即同日晚間9 時5 分許）測試之呼氣所含酒精濃
      度，仍達每公升0.52毫克乙節，有新北市政府警察局板橋
      分局酒精測定紀錄表附卷可稽（見上開偵字卷第14頁）。
      再參酌被告酒後因反應較慢、感覺減低、影響駕駛等現象
      ，難以即時反應突發狀況，因而導致被害人閃避不及人車
      倒地等情，堪認被告之生理狀況已受酒精相當程度之影響
      ，注意、反應及協調功能均顯著降低，影響正常之駕駛能
      力，其服用酒類後，已達不能安全駕駛動力交通工具之程
      度卻仍駕駛之犯行，至為灼然。被告之自白既有上開證據
      足資補強，應堪信為真實。是被告服用酒類，不能安全駕
      駛動力交通工具而駕駛部分之犯行事證明確，應予依法論
      科。
（二）被告被訴肇事致人傷害逃逸部分：
      訊據被告固坦承其有於前揭時地因服用酒類，致不能安全
      駕駛動力交通工具，仍騎乘上開機車，行經上開大觀路2
      段265 巷巷口時貿然右轉，致被害人謝其欣閃避不及人車
      倒地因而受有傷害等情，惟矢口否認有何駕駛動力交通工
      具肇事，致人傷害而逃逸之犯行，並辯稱：伊當時趕著送
      貨，通過上開巷口約50公尺處，始經人告知伊肇事，伊當
      時不知謝其欣是否因閃躲伊之機車而摔倒，故未立刻問謝
      其欣是否需要就醫，就繼續往前騎，後來伊有騎回事故地
      點察看，但謝其欣已經離開現場，故伊實不知悉自己造成
      被害人人車倒地並受有傷害云云。惟查：
      1.被告行經上開大觀路2 段265 巷巷口時，闖紅燈右轉駛
        入大觀路2 段，致被害人謝其欣為避免2 車發生碰撞，
        乃向左前方閃避，卻因閃避不及而造成謝其欣人車倒地
        並受有左胸挫傷、左髖部擦傷及挫傷、左手肘撕裂傷1
        公分及挫傷等傷害之事實，業據證人即被害人謝其欣迭
        於警詢、偵查及審理中證述綦詳（見上開偵字卷第7 至
        8 頁、第45至46頁、本院卷第34至36頁）。復有道路交
        通事故現場圖1 紙、道路交通事故調查報告表1 份、現
        場照片9 張、監視錄影畫面照片3 張及亞東紀念醫院診
        斷證明書1 紙存卷足參（見上開偵字卷第11至13頁、第
        19頁、第22至24頁），足認本件交通事故確係因被告違
        反交通號誌違規紅燈右轉，引發道路交通往來之危險，
        造成被害人人車倒地並受有傷害而肇事甚明。
      2.證人謝其欣於本院審理時結證稱：伊人車倒地後，被告
        仍向前行駛至距事故現場約50公尺處後，曾短暫停車，
        在車上轉頭看伊，被告目光駐留約10秒後，即繼續向前
        駛離，然伊因甫摔車無法馬上站起，停留在現場至少5
        分鐘之久，始自行騎車離去，期間被告均未再回到現場
        察看伊之狀況。且伊往左前方摔車時，有發出「碰」的
        聲響，並產生機車刮地之聲音，當時並其他無車輛橫阻
        於伊與被告之間，伊與被告互看彼此均無視覺障礙等語
        （見本院卷第34至36頁），與其前於警詢、偵訊中之證
        述情節互核相符（見上開偵字卷第7 至8 頁、第45至46
        頁）。且被告亦於警詢中供稱：被害人摔倒後，伊有立
        即停車並回頭看，伊有看被害人人車倒在路中，但伊未
        下車察看即沿大觀路2 段往板橋方向駛離現場等語（見
        上開偵字卷第3 頁）；復於本院審理時供稱：伊往前駛
        至距事故現場約50公尺處，經他人告知伊撞倒人，伊遂
        停車並回頭看，看到被害人摔倒等語（見本院卷第36頁
        背面）。被告既於警詢及本院審理中均供承其當場有看
        到被害人人車倒地等情，與證人謝其欣上開證述之情節
        互核一致，是堪認被告於車禍事故發生不久後，即知悉
        謝其欣人車倒地之事實。又衡情，機車駕駛人於行駛間
        人車倒地，將至少受有挫傷、擦傷或撕裂傷等傷害，是
        堪認被告於看見謝其欣摔倒後，當可預見謝其欣受有相
        當之傷害。顯見被告於肇事後已然知悉其造成被害人受
        有傷害一事，堪以認定。
      3.至被告固辯稱：伊係於事故發生後過了約2 分鐘後，始
        經人告知伊撞倒人，伊即返回現場云云（見上開偵字卷
        第52頁、本院卷第22頁），惟此節辯詞已與被告前揭供
        稱其往前騎50公尺即立刻停車回頭看等語前後不一，是
        難遽予採信。況被告於審理中亦自承：伊於事故發生後
        ，繼續騎乘上開機車至快到送瓦斯之客戶處後，始返回
        現場。伊當時趕著要送瓦斯給客戶等語（見本院卷第37
        頁），益徵證人謝其欣前揭證稱被告離開現場後至少逾
        5 分鐘之久，均未曾返回現場乙情，較為可採。被告明
        知其駕駛動力交通工具肇事致被害人於傷，竟仍騎車離
        去，未於肇事後停留現場對謝其欣採取救護或其他必要
        措施，亦未向警察機關報告，核屬逃逸之行為甚明。縱
        如被告所辯，其確實有再次返回事故現場，然被害人未
        獲救助之風險業已發生，其率爾離去之行為仍屬逃逸至
        為明確，自不足為有利於被告之認定。
      4.況被告於前揭時地飲用含有酒精成分之飲料後，已達不
        能安全駕駛狀態之程度卻仍駕駛，且於事故發生後3 小
        時始經呼氣測定其酒精濃度仍達每公升0.52毫克一事，
        業如前述。衡情，被告為逃避遭前來處理交通事故之警
        員舉發並報請檢察官偵查其酒後駕車行為，而於肇事後
        逃逸，誠屬可能，益徵被告所辯上情，顯係事後推諉卸
        責之詞，不足採信。是被告肇事致人受傷而逃逸之事實
        均已明確，其犯行堪以認定，應予依法論科。
二、論罪科刑部分：
（一）新舊法比較：
      被告行為後，刑法第185 條之3 所定不能安全駕駛動力交
      通工具而駕駛罪，業於100 年11月30日修正公布施行，並
      自同年12月2 日生效。此次修正係將修正前原條文移列為
      第1 項，並就其中法定刑之有期徒刑、罰金刑之最高刑度
      部分，由修正前之「1 年以下有期徒刑」、「新臺幣（下
      同）15萬元以下罰金」提高為「2 年以下有期徒刑」、「
      20萬元以下罰金」，並增列第2 項不能安全駕駛動力交通
      工具致人於死傷之處罰，其餘則未有變動，是經比較新舊
      法之結果，修正後之規定顯因法定之有期徒刑、罰金刑最
      高刑度提升而無較為有利行為人之情形，自應依刑法第2
      條第1 項前段之規定，適用被告行為時即本次修正前之法
      律。
（二）核被告飲用酒類後已達不能安全駕駛動力交通工具之程度
      猶為駕駛之行為，係犯100 年12月2 日修正施行前刑法第
      185 條之3 不能安全駕駛動力交通工具而駕駛罪；其駕車
      致被害人閃避不及倒地受傷後，未下車查看並救護被害人
      ，竟仍駕車離去之行為，係犯刑法第185 條之4 之肇事逃
      逸罪。被告所犯上開2 罪間，犯意各別，行為互殊，應予
      分論併罰。
（三）爰審酌被告前於98年間，已因修正前刑法第185 條之3 之
      罪，經本院以98年度交簡字第3082號判決科處罰金8 萬元
      確定，有臺灣高等法院被告前案紀錄表1 份在卷可按。其
      竟仍不知悛悔，復於本案飲用含酒精成分之飲料後，已達
      不能安全駕駛狀態，猶貿然駕駛車輛於道路上行駛，除漠
      視自身安危，亦罔顧其他用路權人之生命、身體安全，嚴
      重侵害道路交通往來之安全，且被告於肇事致人於傷後不
      思立即救護被害人，反而置之不理，自行駕車逃離現場，
      又被告於此車禍事故發生後，僅為被害人謝其欣修理機車
      ，迄本案言詞辯論終結時尚未賠償被害人之非財產上損害
      （見本院卷第35頁背面證人謝其欣於審理時之證述），其
      行為自應受有相當程度之刑事非難；惟另考量被告於本院
      準備程序、審理時已坦承部分犯行，兼衡被告之智識程度
      非高（學歷為國中畢業）、經濟狀況非屬富裕等一切情狀
      ，酌情分別量處如主文所示之刑，各諭知易科罰金之折算
      標準，且定其應執行之刑，復諭知同上之易科罰金折算標
      準，以資懲儆。
據上論斷，應依刑事訴訟法第299 條第1 項前段、刑法第2 條第
1 項前段、100 年12月2 日修正施行前刑法第185 條之3 、刑法
第185 條之4 、第51條第5 款、第41條第1 項前段、第8 項，刑
法施行法第1 條之1 第1 項，判決如主文。
本案經檢察官郭峻豪到庭執行職務。
中    華    民    國   100    年    12    月    8     日
        刑事第十五庭  審判長法  官  劉元斐
                            法  官  方鴻愷
                            法  官  毛彥程
以上正本證明與原本無異。
如不服本判決應於收受判決後10日內向本院提出上訴書狀，並應
敘述具體理由。其未敘述上訴理由者，應於上訴期間屆滿後20日
內向本院補提理由書（均須按他造當事人之人數附繕本）「切勿
逕送上級法院」。
                            書記官  翁淑婷
中    華    民    國   100    年    12    月    9     日
附錄本案論罪科刑法條全文：
100年12月2日修正施行前刑法第185條之3
服用毒品、麻醉藥品、酒類或其他相類之物，不能安全駕駛動力
交通工具而駕駛者，處一年以下有期徒刑、拘役或科或併科十五
萬元以下罰金。
刑法第185條之4
駕駛動力交通工具肇事，致人死傷而逃逸者，處六月以上五年以
下有期徒刑。